【裁判字號】    90,聲再,98
【裁判日期】    900629
【裁判案由】    詐欺
【裁判全文】
臺灣高等法院臺南分院刑事裁定            九十年度聲再字第九八號         Ｃ
      聲  請  人
      即受判決人  甲  ○  ○
右列聲請人因詐欺案件，對於中華民國九十年三月廿九日本院九十年度上易字第三○
二號確定判決（台灣台南地方法院八十九年度易字第二九一號、臺灣臺南地方法院檢
察署八十八年度偵續字第六八號）聲請再審，本院裁定如左：
      主      文
再審之聲請駁回。
      理      由
一、聲請意旨略以：原確定判決以聲請人甲○○與王天恩、葉茂川三人，共同於民國
    （下同）八十七年一月間，開設「新開有限公司」，以經營商品為由，自八十七
    年三月間起，至八十七年五月間止，利用飲料正值旺季，大量進貨不易引人疑竇
    ，渠等明知無意清償貨款，竟以簽發遠期支票付款方式，連續向原往來廠商大量
    進貨，使「祥發食品有限公司」陷於錯誤，而交付貨物，詐騙財務得手。嗣王天
    恩所簽發用以支付貨款支票，均集中於八十七年六月份陸續跳票等情，認定聲請
    人與王天恩、葉茂川三人，共同涉犯詐欺罪。原確定判決上開犯罪事實之認定，
    所憑證據為告訴人祥發食品公司指訴、王天恩支票集中於八十七年六月跳票，王
    天恩、葉茂山二人將堆高機私下出售，卻謊稱被人搬走云云。然原確定判決顯漏
    未審酌，證人蕭宏偉因失竊造成倒閉等庭呈意見書之證詞，及馬天成、邱榮吉、
    宋義明對話之電話錄音帶譯本等證物，此等對聲請人於端午假日出遊期間，倉庫
    遭原廠商侵入搬貨，致血本無歸等有利於聲請人證據，漏未審酌，顯構成再審事
    由。為此聲請准予再審裁定，以資救濟云云。
二、按所謂重要證據漏未審酌，須該證據足以影響於原判決事實之認定，並以該證據
    已予提出，而被捨棄不用，並未敘明其捨棄之理由者為限。如該證據業經原確定
    判決予以指駁，或如經斟酌亦不足以動搖原確定判決者，自不包括在內。
三、本件聲請人所指漏未審酌重要證據有二，一為馬天成、邱榮吉與宋義明對話之電
    話錄音譯本，二為證人蕭宏偉庭呈意見書所載「因失竊而倒閉」等語。經查：
  (一)原確定判決於理由欄一(三)，已詳述聲請人即受判決被告「提出馬天城與陳奕勝、
    邱榮吉、宋義明及昇嘉公司老板娘等人間，於八十七年七月間電話錄音帶，欲佐
    證告訴人馬天城等確至新開公司搬貨等情。然查王天恩所提電話錄音帶，乃其私
    自接線至馬天城辦公室，非法竊錄，已有可議。且縱令證人馬天城坦承王天恩所
    提出通話內容屬實，並承認至新開公司搬貨，證人陳亦勝及邱榮吉均承認渠等有
    被馬天城通知至新開公司搬貨等情。惟證人邱榮吉於原審訊問時證述：伊係在王
    天恩支票退票二個月，經馬天城通知而前往搬取價值「約三萬元」的貨。再觀諸
    其中馬天城與陳亦勝間電話內容，陳奕勝尚提及其被倒八十幾萬元而至新開公司
    搬貨，及其在路上遇到甲○○，而向他追討貨款之事。又馬天城與宋義明間對話
    ，雖提及至新開公司搬貨，然則該等對話內容，適足以佐證確有廠商被人倒債，
    而至新開公司搬貨。反不足以證明「新開公司，係被搬貨後始導致無法清償貨」
    等情。以此論之，本件聲請人所指「電話錄音譯本」，顯非原判決漏未審酌之證
    據。原確定判決既已明白指駁該電話錄音譯本，捨棄不採之理由。則聲請人據此
    聲請再審，即與前揭聲請再審要件不符。
  (二)其次原確定判決雖未審酌聲請人所指證人蕭宏偉證詞。惟查原確定判決，認定再
    審聲請人涉犯詐欺取財罪，除據被害人翔發食品有限公司指訴外，尚有「新開公
    司」簽發予各家廠商支票三十餘張及退票理由單、送貨單據及客戶對帳單為證，
    且於理由(二)論以：被告等既供稱渠等所經營新開公司，自八十七年一月初開始營
    業，至被告等所稱同年五月底，倉庫存貨遭人偷搬前營運係屬正常，則王天恩所
    簽發到期日八十七年六月份支票，按理係用以支付五月份前貨款，即「新開公司
    」前向廠商進貨後銷售，必有銷貨現金及應收帳款可供支付，倘新開公司於八十
    七年五月卅一日遭人搬空存貨，該存貨亦只有在經銷售後取得銷售款，始能用以
    支付進貨票款。是新開公司於八十七年六月一日發生多張支票退票情事，此顯與
    被告等所稱其置放在倉庫存貨遭人搬空一節，應無任何因果關係。原判決又於理
    由(三)深究：被告等聲稱新開公司倉庫遭人撬開搬光存貨，損失八百多萬元，該批
    存貨價值不菲。衡情被告之反應，應極為激烈。然王天恩卻承認並未報警處理，
    此顯與常理不符。故新開公司倉庫是否遭人搬走八百多萬元存貨，令人生疑。況
    新開公司倉庫存貨究值多少，被告等自始無法提出證據以供調查，實無從證明新
    開公司積欠告訴人貨款，與倉庫存貨被搬空，二者間有任何關聯性。被告等所言
    存貨遭人搬空，致無法如期給付貨款，要難令人置信等情。綜上聲請人所舉證人
    蕭宏偉證詞，既非親睹事實，更非親身經歷。復未說明其認公司係因失竊始致倒
    閉緣由為何，則其前開證言，應係證人蕭宏偉個人意見或推測之詞，依刑事訴訟
    法第一百六十條規定，要不得作為證據。職此，原確定判決對之雖未加審酌，尚
    無不法。況原確定判決縱予審酌，亦不致動搖原確定判決事實之認定，即與刑事
    訴訟法第四百廿一條所定再審事由不符。
  (三)綜上所述，聲請人所舉「電話錄音譯本」與「證人蕭宏偉證詞」，二項再審事由
    ，均不符合「足生影響於判決之重要證據漏未審酌」情事。則聲請人本件再審之
    聲請，為無理由，應予駁回。
四、據上論斷，應依刑事訴訟法第四百三十四條第一項，裁定如主文。
中    華    民    國      九十      年      六      月      二十九      日
                                  臺灣高等法院臺南分院刑事第五庭
                                      審判長法官  楊    明    章
                                            法官  蔡    長    林
                                            法官  董    武    全
右正本證明與原本無異。
如不服本裁定應於送達後五日內向本院提出抗告狀。
                                      法院書記官  黃    全    忠
中    華    民    國      九十      年      七      月      三          日


司法院資訊處製作；財團法人民間司法改革基金會備份。
